臺灣花蓮地方法院刑事判決　　　　　　　109年度訴字第243號
公　訴　人　臺灣花蓮地方檢察署檢察官
被　　　告　謝亞梵


選任辯護人　林國泰律師
上列被告因違反毒品危害防制條例案件，經檢察官提起公訴（10
9 年度偵字第2560號），本院判決如下：
    主　　文
謝亞梵犯如附表主文欄所示之罪，各處如附表主文欄所示之刑及
沒收。應執行有期徒刑柒年拾月。
    犯罪事實
謝亞梵知悉愷他命係毒品危害防制條例所列管之第三級毒品，依
法不得販賣，竟意圖營利，分別基於販賣第三級毒品之犯意，以
搭載SIM 卡之IPHONE廠牌白色行動電話，連線網際網路登入如附
表所示之通訊軟體，作為與購毒者之聯絡工具，而分別於如附表
所示之聯繫及交易之時間、方式、地點、數量及價金，販賣第三
級毒品愷他命與葉良佑、黃駿勝各1 次。
    理    由
壹、證據能力
一、按被告以外之人於審判外之言詞或書面陳述，除法律有規定
    者外，不得作為證據，刑事訴訟法第159 條第1 項定有明文
    。查證人即購毒者葉良佑、黃駿勝於警詢所為之陳述，經被
    告謝亞梵及其辯護人於本院準備程序時主張不得作為證據（
    見本院卷第82、142 至143 頁），且核無得例外有證據能力
    之情形，故證人葉良佑、黃駿勝於警詢所為之陳述，依上開
    規定即無證據能力。
二、按被告以外之人於偵查中向檢察官所為之陳述，除顯有不可
    信之情況者外，得為證據，刑事訴訟法第159 條之1 第2 項
    定有明文，稽其立法理由，乃謂現階段檢察官實施刑事訴訟
    程序，多能遵守法律規定，鮮有違法取供之虞，故原則上賦
    予偵訊筆錄證據能力，祇於顯有不可信之例外情況，否定其
    證據適格。是爭辯存有此種例外情況者，當須提出相當程度
    之釋明，非許空泛指摘（最高法院109 年度台上字第193 號
    判決意旨參照）。查被告及其辯護人雖辯稱：否認證人葉良
    佑、黃駿勝於偵查中證述之證據能力等語（見本院卷第82、
    142 至143 頁），惟查證人葉良佑、黃駿勝於偵查中檢察官
    訊問時均經具結（見偵字卷第69至73、77至81頁），被告及
    辯護人未釋明上開證人等於偵查中向檢察官所為之陳述有何
    顯不可信之情況，揆諸前揭說明，應認該等證述均有證據能
    力，且被告及其辯護人於審理期日已對前開證人進行詰問，
    被告之對質詰問權亦獲保障，是證人葉良佑、黃駿勝於偵查
    中之具結證述自得作為本判決之基礎。
貳、得心證之理由
一、認定犯罪事實所憑之證據及理由
　　訊據被告固坦承其分別以如附表所示時間、方式，於如附表
    所示之時間、地點與證人葉良佑、黃駿勝聯繫見面，惟否認
    有何販賣第三級毒品愷他命之犯行，辯稱：我於民國109 年
    4 月21日3 時36分以通訊軟體FACEBOOK MESSENGER（下稱臉
    書訊息）與葉良佑聯繫，係因他手機保護貼膜損壞，我們相
    約同日4 時前後在花蓮縣吉安鄉知卡宣大道與永興一街路口
    碰面幫他換貼膜，我並未跟他收錢；我於同年5 月6 日下午
    以通訊軟體微信（下稱微信）暱稱「橘」與黃駿勝聯繫，係
    因他找我換手機保護貼膜，我們相約同日21時40分許在黃駿
    勝位於花蓮市福建街（地址詳卷，下同）之住處旁轉角，但
    我忘記帶貼膜，當天只有見面聊天等語；辯護人則為其辯護
    ：依最高法院近來見解，購毒者供述不得作為判決認定有罪
    之唯一證據，且須購毒者前後供述一致及補強證據佐證，本
    案證人黃駿勝於偵查及本院審理證述未臻一致，已有疑義。
    復依最高法院判決意旨認為，毒販間之通訊監察譯文作為購
    毒者指認販毒者之犯罪事實補強證據，須其間對話內容依社
    會通念足以辨別其等交易毒品種類，倘語意隱諱不明，除非
    被告坦承或有其他證據可資證明，尚不得以通訊監察內容作
    為販毒事實之補強證據，而證人葉良佑與被告之通訊軟體對
    話所稱「手機膜」、證人黃駿勝與被告之通訊軟體對話所稱
    「凹痕修復」，依社會通念難以認定是指稱愷他命，且證人
    葉良佑、黃駿勝均無法確認當時向被告購買為愷他命，其等
    於警詢時經警當場採尿送驗，均無施用毒品之陽性反應，另
    警方至證人葉良佑住處搜索，未搜得愷他命或其他施用毒品
    之證據，應認本案無其他補強證據可佐，是本案檢察官所提
    證據不足證明被告涉有本案販賣第三級毒品之犯行，應為被
    告無罪諭知等語。經查：
（一）關於附表編號1 所示被告販賣愷他命與證人葉良佑部分：
    1.被告於109 年4 月21日3 時36分，以內含SIM 卡之IPHONE
      廠牌白色行動電話，連線網際網路登入臉書訊息，與證人
      葉良佑相約並於同日4 時許前後，在花蓮縣吉安鄉知卡宣
      大道與永興一街路口見面等情，經被告於警詢、偵訊及本
      院中供承不諱（見警卷第13至23頁，偵字卷第29至31頁，
      本院卷第84至86頁），且與證人即購毒者葉良佑於偵訊及
      本院之證述大致相符（見偵字卷第77 至81 頁，本院卷第
      200 至209 頁），並有被告手機內與證人葉良佑臉書訊息
      對話紀錄翻拍照片在卷可稽（見警卷第91至92頁），並有
      該IPHONE廠牌白色行動電話扣案可憑，此部分事實首堪認
      定。
    2.證人葉良佑於偵查及本院中證稱：我是109 年喝酒認識被
      告，當時他說他工作是手機包膜，也有在賣K 他命（即愷
      他命，下同），他跟我說「凹痕修復」是毒品愷他命的代
      號，要我記下來有需要可以聯繫他。我因為半夜喝酒無聊
      ，於109 年4 月21日3 時許用手機訊息「凹痕修復」用語
      聯繫被告買愷他命，當天4 時被告騎機車至花蓮縣吉安鄉
      知卡宣大道與永興一街口見面，賣給我愷他命香菸12支，
      我當場給被告新臺幣（下同）2300元，我有施用這些愷他
      命香菸，有塑膠味道可以確定是愷他命等語（見偵字卷第
      77至81頁，本院卷第200 至209 頁），是證人葉良佑就被
      告對其稱「凹痕修復」為愷他命之代稱，於109 年4 月21
      日3 時許以臉書聯繫被告購買愷他命，並於當天4 時許在
      花蓮縣吉安鄉知卡宣大道與永興一街口交易愷他命香菸12
      支，並交付2300元與被告交易完畢等節，前後供述相符，
      已難認虛偽。且依被告與證人葉良佑之臉書訊息對話紀錄
      略以：（4 月21日3 時36分）葉良佑傳送：凹痕修復、導
      航過來；（4 月21日3 時58分）葉良佑傳送：（撥打語音
      通話、大拇指圖示），被告傳送：（大拇指圖示）、要到
      了，葉良佑傳送：多久，被告傳送：剛一直在查，葉良佑
      傳送：凹痕修復，被告傳送：有導航了、五分鐘到；（4
      月21日4 時17分）被告與葉良佑彼此互撥打視訊聊天26秒
      、40秒一節，有被告手機內與證人葉良佑之臉書訊息對話
      紀錄翻拍照片存卷足憑（見警卷第91至92頁），是證人葉
      良佑確於109 年4 月21日3 時36分許，以臉書訊息聯繫被
      告，並以「凹痕修復」做為購買愷他命代號，約定於當日
      4 時許前後見面，而證人葉良佑在對話中兩次強調「凹痕
      修復」之隱晦暗語方式進行交談，與一般日常生活對話迥
      然有別，且證人葉良佑上開證稱「凹痕修復」即是愷他命
      代號，亦與上開對話紀錄相合，足認上開對話即是向被告
      購買愷他命之事實。衡諸證人葉良佑與被告並無任何嫌隙
      ，應不致甘冒偽證罪責而嫁禍被告致虛偽陳述其毒品來源
      之必要。且本件員警係先以被告之手機對話紀錄掌握被告
      為證人葉良佑施用毒品之來源，是證人葉良佑亦無為供出
      來源邀減刑寬典而虛偽不實陳述之動機，若非確屬實情，
      實無刻意誣指被告犯罪之必要。是綜上各情，可認證人葉
      良佑上開所證向被告購買愷他命之證述，確為真實可信。
    3.我國查緝毒品交易之執法甚嚴，對於販賣第三級毒品罪處
      以有期徒刑7 年以上之重度刑責，而販賣毒品係違法行為
      ，非可公然為之，亦無公定價格，且容易分裝、增減份量
      ，而買賣之價格，可能隨時依交易雙方關係之深淺、購毒
      者之資力、需求量及對行情之認知、毒品來源是否充裕、
      查緝是否嚴謹、購毒者被查獲後供出購買對象之可能風險
      等情形，而異其標準，非可一概而論，從而販賣之利得，
      除被告就販賣之價量俱臻明確供述外，委難察得實情，然
      販賣之人從價差或量差中牟利之方式雖異，其意圖營利之
      販賣行為則無二致。而毒品危害防制條例所處罰之「販賣
      」毒品罪，所著重者為在主觀上有藉以牟利之惡性，及對
      毒品之擴散具有較無償轉讓行為更嚴重之危害性，被告「
      營利」之意圖係從客觀之社會環境、情況及證人、物證等
      資料，依據證據法則綜合研判認定；衡諸毒品量微價高，
      且為政府查緝之違禁物，販賣毒品罪屬重罪，凡販賣毒品
      者，茍無利益可圖，應無甘冒被他人供出來源或遭檢、警
      查緝法辦之危險而平價供應無何交情可言之他人施用之理
      ，因此其販入之價格必較出售之價格低廉，或以同一價格
      販賣而減少毒品之份量，而有從中賺取買賣價差牟利之意
      圖及事實，應屬合理之認定。從而，被告與購毒者即證人
      葉良佑既非至親關係，倘無差額利潤或可免費施用毒品之
      利益可圖，衡情被告應不致於甘冒罹犯重典之風險，無端
      平白交付愷他命予他人之理，是被告與證人葉良佑交易第
      三級毒品甲基安非他命之行為，主觀上有營利之意圖，則
      被告於如附表編號1 所示時、地，販賣第三級毒品愷他命
      與證人葉良佑之事實，應堪認定。
（二）關於附表編號2 所示被告販賣愷他命與證人黃駿勝部分：
    1.被告於109 年5 月6 日13時58分許起至17時18分許前，以
      內含SIM 卡之IPHONE廠牌白色行動電話，連線網際網路登
      入微信，以暱稱「橘」與證人黃駿勝聯繫，並於同日21時
      40分許，在證人黃駿勝位於花蓮縣福建街之住處轉角路口
      見面等情，經被告於警詢、偵訊及本院中供承不諱（見警
      卷第13至23頁，偵字卷第29至31頁，本院卷第84至86頁）
      ，與證人即購毒者黃駿勝於偵訊及本院之證述大致相符（
      見偵字卷第69至73頁，本院卷第189 至200 頁），並有證
      人黃駿勝手機內與被告之微信對話紀錄翻拍照片在卷可稽
      （見警卷第85頁），此部分事實首堪認定。
    2.證人黃駿勝於偵查及本院中證稱：我是透過朋友認識被告
      不到1 年，我於109 年5 月6 日中午至下午間，以微信聯
      絡被告，他問我怎麼了，我說找他還能幹嘛，他回信息問
      我是要「手機膜」嗎，我跟被告間以「手機膜」作為毒品
      愷他命的代號，「手機殼」則是咖啡包之代號。被告於同
      日21時40許以手機通訊軟體FACETIME（下稱FACETIME）聯
      絡我，我們約在我位於花蓮縣花蓮市福建街住處轉角路邊
      見面，被告騎機車來，當場交給我以夾鏈袋裝的愷他命1
      克，我交付2500元完成交易，我後來以捲在菸內的方式施
      用上開愷他命，有塑膠味確定是愷他命等語（見偵字卷第
      69至73頁，本院卷第189 至200 頁），是證人黃駿勝就被
      告與其間以「手機膜」作為愷他命之代稱，其於109 年5
      月6 日中午至下午間以微信聯繫被告購買愷他命，並於當
      天21時40許在其位於花蓮縣花蓮市福建街之住處購買愷他
      命1 克，並當場交付2500元與被告等節明確，已難認虛偽
      。且依被告與證人黃駿勝之微信對話紀錄略以：（2020年
      5 月6 日13時58分）黃駿勝傳送：還沒回來哦；（2020年
      5 月6 日14時4 分）被告（暱稱「橘」，下同）傳送：怎
      了，黃駿勝傳送：找你還能怎樣，被告傳送：手機膜喔，
      黃駿勝傳送：對阿，被告傳送：要晚點，黃駿勝傳送：好
      ，被告傳送：（大拇指圖示）一節，有證人黃駿勝手機內
      與被告之微信對話紀錄翻拍照片存卷足憑（見警卷第85頁
      ），是證人黃駿勝確於109 年5 月6 日13時58分許起至17
      時18分許間，以微信聯繫被告，並以「手機膜」為購買愷
      他命代號，約定於當天晚點見面交易，而被告在對話中以
      「手機膜」之隱晦暗語之方式進行交談，與一般日常生活
      對話迥然有別，且證人黃駿勝上開證稱「手機膜」即是愷
      他命代號，亦與上開對話紀錄相合，可認上開對話即是向
      被告購買愷他命之事實。且證人黃駿勝與被告並無任何嫌
      隙，應不致甘冒偽證罪責而嫁禍被告致虛偽陳述其毒品來
      源之必要。且本件員警係先以被告之手機對話紀錄掌握被
      告為證人黃駿勝施用毒品之來源，是證人黃駿勝亦無為了
      供出來源邀減刑寬典而虛偽不實陳述之動機，若非確屬實
      情，實無刻意誣指被告犯罪之必要。是綜上各情，堪認證
      人黃駿勝上開所證向被告購買愷他命之證述，應為可信。
    3.我國查緝毒品交易之執法甚嚴，衡諸販賣第三級毒品罪處
      以有期徒刑7 年以上之重度刑責，毒品量微價高，且為政
      府查緝之違禁物，販賣毒品罪屬重罪，凡販賣毒品者，茍
      無利益可圖，應無甘冒被他人供出來源或遭檢、警查緝法
      辦之危險而平價供應無何交情可言之他人施用之理，因此
      其販賣毒品有從中賺取買賣價差牟利之意圖及事實，應屬
      合理之認定，業如上述。從而，被告與購毒者即證人黃駿
      勝既非至親關係，倘無差額利潤或可免費施用毒品之利益
      可圖，衡情被告應不致於甘冒罹犯重典之風險，無端平白
      交付愷他命予他人之理，是被告與證人黃駿勝交易第三級
      毒品甲基安非他命之行為，主觀上有營利之意圖，則被告
      於如附表編號2 所示時、地，販賣第三級毒品愷他命與證
      人黃駿勝之事實，應堪認定。
二、被告及辯護人前開辯解不可採之理由：
    被告雖辯稱：我在上開時、地，僅係與證人葉良佑相約喝酒
    及幫他換手機貼膜，與證人黃駿勝僅見面聊天等語；辯護人
    則為其辯護：購毒者供述不得作為判決認定有罪之唯一證據
    ，觀證人葉良佑與被告之通訊軟體對話所稱「凹痕修復」、
    證人黃駿勝與被告之通訊軟體對話所稱「手機膜」，依社會
    通念難以認定是指稱愷他命，無從作為補強證據；證人黃駿
    勝於偵查及本院審理證述不一致，不可作為認定被告有罪之
    證據，且證人葉良佑、黃駿勝於警詢時經警當場採尿送驗，
    並無施用毒品之陽性反應，其等均未能確認向被告購買確為
    愷他命，另警方至證人葉良佑住處搜索，未搜得愷他命或其
    他施用毒品之證據，應認本案無其他補強證據可佐等語。惟
    查：
（一）按證據之取捨、證明力之判斷與事實之認定，俱屬事實審
      法院得自由裁量判斷之職權，此項職權之行使，倘未違背
      客觀存在之經驗法則或論理法則，即無違法可言。又所謂
      經驗法則，係指吾人基於日常生活經驗所得之定則，並非
      個人主觀上之推測；論理法則，乃指理則上當然之法則，
      一般人均不致有所懷疑之理論上定律，具有客觀性，非許
      由當事人依其主觀自作主張。再按毒品交易之買賣雙方，
      乃具有對向性之關係，為避免毒品購買者圖邀減刑寬典而
      虛構毒品來源，雖須調查其他補強證據，以確保其陳述與
      事實相符，始能採為被告犯罪之證據。惟所謂補強證據，
      並非以證明犯罪構成要件之全部事實為必要，倘得以佐證
      購毒者之指證非屬虛構，而能予保障其陳述之憑信性者，
      即已充足，且因政府對於販賣毒品行為一向懸為厲禁，販
      毒者為避免遭監聽查緝，以電話聯繫時，雙方基於默契，
      免去代號、暗語，僅以相約見面，且未敘及交易細節，即
      可於碰面時進行交易，於電話中未明白陳述實情，並不違
      背常情。是以此項通聯內容雖非直接可以推斷該被告之犯
      罪，但以此項證據與購買毒品者之陳述及案內其他相關證
      據為綜合判斷，若足以認定犯罪事實者，仍不得謂非補強
      證據（最高法院110 年度台上字第4855號判決意旨參照）
      。查本案證人葉良佑、黃駿勝之上開證述，各有上開通訊
      軟體對話紀錄可資補強，而該等紀錄中分別可見毒品暗語
      「凹痕修復」、「手機膜」，亦均有上開對話紀錄擷圖存
      卷足憑。然依一般通念，倘被告與其等係為修復手機貼膜
      ，尚需敘明手機型號、所需貼膜款式等細節，然觀被告與
      證人葉良佑之上開對話內容，未見被告向證人葉良佑詢問
      其手機型號、所需手機貼膜款式，且查被告向證人葉良佑
      聯繫時間為凌晨3 時36分許，約定交易時間為凌晨4 時許
      ，而證人葉良佑於訊息對話中重複強調「凹痕修復」2 次
      ，倘確如被告所辯係為證人葉良佑貼手機貼膜一節，衡諸
      常情，有何急迫性需於夜半凌晨時分修復手機，亦難認「
      凹痕修復」為更換手機貼膜之意，且證人於3 時36分許起
      至3 時58分許之短暫期間內，2 度傳送「凹痕修復」，並
      頻頻以語音通話、詢問多久等語催促被告，益徵證人葉良
      佑當時有施用毒品之急迫性，需被告即刻提供愷他命。另
      觀證人黃駿勝與被告之對話紀錄，證人黃駿勝對被告詢問
      聯繫原因回覆係以「找你還能怎樣」、被告回復「手機膜
      」等節，可見證人黃駿勝非先向被告詢問其需手機貼膜服
      務，且亦未見告知被告其手機型號、所需手機貼膜款式，
      而前開對話與販賣毒品間互相聯繫訊息時，基於默契，以
      代號、暗語方式相約一情相符，堪認證人黃駿勝上開證詞
      可信，且其間上開微信對話紀錄可作為補強證人之證述，
      故被告辯稱與證人葉良佑僅為見面換手機貼膜、與證人黃
      駿勝僅聊天，證人辯稱上開通訊軟體對話紀錄不可作為證
      人葉良佑、黃駿勝上開證詞之補強證據等節，均無從採。
（二）按審理事實之法院於證人之陳述，有部分前後不符或相互
      間有所歧異時，究竟何者為可採，仍應本其自由心證予以
      斟酌，非謂一有不符或矛盾，即應認其全部不可信。且證
      人就同一事實之陳述前後略有出入此乃各人之記憶不清，
      或細節未交待清楚，或其描述用語不同，省略片段情節，
      或記錄之詳簡有異所致，倘其主要陳述一致，即尚難因其
      細節稍有分歧即將全部證言捨棄不採（最高法院105 年度
      台上字第1885號判決意旨參照）。查證人黃駿勝雖於本院
      審理時證稱：我於109 年5 月6 日21時40分許，與被告在
      花蓮縣花蓮市福建街轉角路邊見到被告，是要請被告去找
      愷他命，被告說問他朋友看看，再回電給我，我忘記有無
      給他錢，當天是以電話聯絡，我忘記微信對話之「手機膜
      」是不是愷他命的意思，有時候會請他買手機膜，我記得
      當天是用電話講要他幫我找愷他命，時間太久我不記得等
      語（見本院卷第189 至200 頁），雖與證人黃駿勝於偵訊
      中稱「手機膜」即愷他命，其與被告以微信訊息聯絡後，
      當天21時40分許被告以FACETIME聯絡證人黃駿勝交易愷他
      命等語不完全相符（見偵字卷第70頁），惟審酌證人黃駿
      勝所述情節係於109 年5 月6 日發生，迄至其於110 年8
      月在本院作證時，時間相隔已逾1 年餘，自難苛求其就相
      關過程均記憶清晰，縱證人黃駿勝因事隔已久而就相關細
      節陳述略有不同，仍應由法院依其他事證認定何者較為可
      採，而非逕認其證述內容全非可採，況證人黃駿勝就與被
      告於109 年5 月6 日向被告購買愷他命，於當日21時40分
      許在其位於花蓮縣花蓮市福建街住處轉角交易之主要情節
      ，於偵訊及審理之陳述均屬一致，難謂其所證非屬事實，
      故辯護人以證人黃駿勝所證不一致而認其證述不足憑，實
      無可採。
（三）辯護人另辯稱證人葉良佑、黃駿勝於警詢時經警當場採尿
      送驗均無施用毒品之陽性反應、警方至證人葉良佑住處搜
      索未搜得其施用毒品之證據、證人葉良佑、黃駿勝均未能
      確認其等向被告購買確為愷他命等節。查證人黃駿勝經警
      採尿時間為109 年6 月3 日11時30分許，經送鑑驗結果為
      愷他命代謝物陰性一節，有慈濟大學濫用藥物檢驗中心10
      9 年6 月19日函所附尿液檢體採集送驗紀錄表、檢驗總表
      附卷可查（見本院卷第97至103 頁），證人葉良佑經警採
      尿（對照證人葉良佑警詢筆錄檢體編號為Z0000000000 ，
      見警卷第40頁）時間為109 年6 月3 日10時50分許，經送
      鑑驗結果為卡西酮類、苯二氮平類均陰性一節，有慈濟大
      學濫用藥物檢驗中心109 年6 月12日函所附尿液檢體採集
      送驗紀錄表、鑑定書存卷可考（見本院卷第105 至113 頁
      ），然查被告與證人葉良佑就愷他命交易時間為109 年4
      月21日，與上開採尿時間距離1 月有餘，而被告與證人黃
      駿勝交易時間為同年5 月6 日，距離上開採尿時間亦超過
      3 週，且其等均證述向被告購買之愷他命於當日施用等語
      ，尚難期待警方上開採尿可呈現本案被告販賣愷他命與其
      等施用之陽性結果，而遽以此認定被告無本案販賣愷他命
      之事實。且證人葉良佑、黃駿勝均於偵訊中證稱被告販售
      之愷他命經其等施用後有塑膠味，應為愷他命，縱其等於
      本院審理時證稱不能確定是否為愷他命一節，然既證人葉
      良佑、黃駿勝均證稱其等分別係以暗語「凹痕修復」、「
      手機膜」向被告購買愷他命，且其等於施用該等愷他命後
      均有聞到愷他命之塑膠味，可見被告出售予其等應均為愷
      他命無訛，末衡購毒者本非驗毒專家，自不能因證人事後
      經辯護人詢問後回覆無法確定之主觀說詞，遽認被告本案
      所售與其等之物品非愷他命。至辯護人另辯稱警方至證人
      葉良佑住處搜索，未搜得其施用毒品之證據，查被告販售
      愷他命為109 年4 月21日，而警方至證人葉良佑住處搜索
      時間為同年6 月3 日一節，有本院搜索票、搜索扣押筆錄
      在卷可查（見警卷第61至69頁），衡諸證人並不必然於住
      處中施用毒品，且交易毒品與警方搜索時間距離月餘，蓋
      施用毒品本為法所不許，尚難期待證人葉良佑會將施用毒
      品證據保留於月餘之久，等待警方到場搜索扣得證據，是
      辯護人此部分所辯，亦無從為有利之認定。
三、綜上所述，本案事證明確，被告及辯護人所辯均不足採，被
    告本案犯行均堪認定，應予依法論科。
參、論罪科刑
一、按行為後法律有變更者，適用行為時之法律；但行為後之法
    律有利於行為人者，適用最有利於行為人之法律，刑法第2
    條第1 項定有明文。被告行為後，毒品危害防制條例第4 條
    第3 項之規定於109 年1 月15日修正公布，同年7 月15日施
    行。被告行為時即修正前毒品危害防制條例第4 條第3 項原
    規定：「製造、運輸、販賣第三級毒品者，處七年以上有期
    徒刑，得併科新臺幣七百萬元以下罰金。」，修正後則規定
    ：「製造、運輸、販賣第三級毒品者，處七年以上有期徒刑
    ，得併科新臺幣一千萬元以下罰金。」，是修正後之規定提
    高得併科之罰金；另同條例第11條第5 項原規定：「持有第
    三級毒品純質淨重二十公克以上者，處三年以下有期徒刑，
    得併科新臺幣三十萬元以下罰金。」，修正後則規定：「持
    有第三級毒品純質淨重五公克以上者，處二年以下有期徒刑
    ，得併科新臺幣二十萬元以下罰金。」，是修正後之就處罰
    門檻降低，是經比較新舊法結果，依刑法第2 條第1 項前段
    規定，被告本案犯行均應適用修正前毒品危害防制條例之規
    定論處。
二、按愷他命（Ketamine）係毒品危害防制條例第2 條第2 項第
    3 款列管之第三級毒品。而被告販賣與證人葉良佑為愷他命
    香菸12支、販賣與證人黃駿勝為愷他命1 公克，均經本院認
    定如上。是核被告所為，均係犯修正前毒品危害防制條例第
    4 條第3 項之販賣第三級毒品罪，共2 罪。被告本案所販賣
    第三級毒品數量，均無證據顯示已達修正前毒品危害防制條
    例第11條第5 項所定持有第三級毒品之數量即純質淨重20公
    克，其持有第三級毒品行為不構成犯罪，即無持有為販賣行
    為吸收之問題，附此敘明。被告所犯如附表所示各罪間，犯
    意各別，行為互殊，應予分論併罰。
三、爰審酌被告前因違反毒品危害防制條例案件，經本院判處有
    期徒刑確定並執行完畢，雖未於本案構成累犯，堪認其對政
    府對杜絕毒品犯罪之禁令有所認知，然仍明知愷他命為毒品
    危害防制條例所列管之第三級毒品，如濫行施用毒品，將對
    施用者身心造成嚴重傷害，進而影響施用者之經濟能力，甚
    且造成家庭破裂，卻意圖營利而販賣愷他命與他人，助長毒
    品流通危害社會，對社會治安造成潛在之危害，所為顯應非
    難。衡諸被告始終否認犯行，難認犯後態度良好，兼衡其各
    次販賣之愷他命之數量、對象及因販毒所獲利益，暨其犯罪
    之動機、目的、手段方式、品行、自陳為國中畢業之智識程
    度、從事室內裝修工作、經濟狀況勉持、需扶養母親（見本
    院卷第218 頁）等一切情狀，分別量處如附表主文欄所示之
    刑，併斟酌各自犯行時間相近，販賣毒品種類、人數、侵害
    法益，定應執行之刑如主文所示。
肆、沒收部分 
一、未扣案如附表編號1 、2 之價金，均為被告各該販賣第三級
    毒品犯行之犯罪所得，均應依刑法第38條之1 第1 項、第3
    項之規定，於各主文項下宣告沒收，並於全部或一部不能沒
    收或不宜執行沒收時，追徵其價額。
二、扣案之白色IPHONE手機（內含SIM 卡1 張）1 支，被告自陳
    為其所有，用以本案聯絡證人葉良佑、黃駿勝所用之物（見
    本院卷第142 頁），且有上開被告與證人葉良佑之對話紀錄
    存卷可憑，而被告分別於上開時間以該白色IPHONE手機聯繫
    證人葉良佑、黃駿勝之各次毒品交易事宜，業經本院認定如
    上，爰依毒品危害防制條例第19條第1 項之規定沒收，且該
    手機（內含SIM 卡1 張）已扣案，並無不能沒收之情形，即
    毋庸再諭知追徵其價額，併予敘明。
三、至被告供稱扣案之黑色IPHONE手機已損壞、扣案之吸食器為
    其之前施用安非他命所用等語（見警卷第5 頁，本院卷第
    142 頁），復無其他事證足認上開扣案物與被告本案犯罪行
    為有何直接關聯性，且均非法律所規定應予沒收之物爰均不
    另為沒收之諭知。
據上論斷，應依刑事訴訟法第299 條第1 項前段，判決如主文。
本案經檢察官陳宗賢提起公訴，檢察官江昂軒到庭執行職務。
中　　華　　民　　國　 110　　年　　10　　月　　 7  　日
                  刑事第二庭審判長    法  官  黃英豪
                                      法  官  黃夢萱
                                      法  官  蔡瑞紅
以上正本證明與原本無異。
如不服本判決應於收受送達後20日內向本院提出上訴書狀，並應
敘述具體理由。其未敘述上訴理由者，應於上訴期間屆滿後20日
內向本院補提理由書(均須按他造當事人之人數附繕本)「切勿逕
送上級法院」。
辯護人依據刑事訴訟法第346 條、公設辯護人條例第17條及律師
法第32條第2 項、第36條等規定之意旨，尚負有提供法律知識、
協助被告之義務（含得為被告之利益提起上訴，但不得與被告明
示之意思相反）。
因疫情而遲誤不變期間，得向法院聲請回復原狀。
中　　華　　民　　國　 110　　年　　10　　月　　7 　　日
 
                                      書記官  駱亦豪 
附錄本案論罪科刑法條全文：
毒品危害防制條例第4條
製造、運輸、販賣第一級毒品者，處死刑或無期徒刑；處無期徒
刑者，得併科新臺幣 3 千萬元以下罰金。
製造、運輸、販賣第二級毒品者，處無期徒刑或 10 年以上有期
徒刑，得併科新臺幣 1 千 5 百萬元以下罰金。
製造、運輸、販賣第三級毒品者，處 7 年以上有期徒刑，得併
科新臺幣 1 千萬元以下罰金。
製造、運輸、販賣第四級毒品者，處 5 年以上 12 年以下有期
徒刑，得併科新臺幣 5 百萬元以下罰金。
製造、運輸、販賣專供製造或施用毒品之器具者，處 1 年以上
7 年以下有期徒刑，得併科新臺幣 1 百 50 萬元以下罰金。
前五項之未遂犯罰之。
附表
┌─┬────────────────┬─────────────┐
│編│聯繫及交易之對象、時間、方式、地│          主文            │
│號│點、數量及價金（新臺幣）        │                          │
├─┼────────────────┼─────────────┤
│1 │謝亞梵民國109 年4 月21日3 時36分│謝亞梵販賣第三級毒品，處有│
│  │許，以通訊軟體臉書訊息與葉良佑聯│期徒刑柒年陸月。未扣案之犯│
│  │繫，約定於同日4 時許前後，在花蓮│罪所得新臺幣貳仟參佰元沒收│
│  │縣吉安鄉知卡宣大道與永興一街路口│，於全部或一部不能沒收或不│
│  │，由謝亞梵販賣第三級毒品愷他命捲│宜執行沒收時，追徵其價額。│
│  │菸12支與葉良佑，葉良佑當場交付  │扣案之白色IPHONE手機壹支（│
│  │2300元之對價而完成交易。        │含SIM 卡壹張）沒收。      │
├─┼────────────────┼─────────────┤
│2 │謝亞梵109 年5 月6 日13時58分許起│謝亞梵販賣第三級毒品，處有│
│  │至17時18分許前（起訴書載下午某時│期徒刑柒年陸月。未扣案之犯│
│  │，應予補充），以通訊軟體微信暱稱│罪所得新臺幣貳仟伍佰元沒收│
│  │「橘」與黃駿勝聯繫約定交易愷他命│，於全部或一部不能沒收或不│
│  │，同日21時40分許，在黃駿勝位於花│宜執行沒收時，追徵其價額。│
│  │蓮縣花蓮市福建街（地址詳卷）住處│扣案之白色IPHONE手機壹支（│
│  │之路口，由謝亞梵販賣第三級毒品愷│含SIM 卡壹張）沒收。      │
│  │他命1 公克與黃駿勝，黃駿勝當場交│                          │
│  │付2500元之對價而完成交易。      │                          │
└─┴────────────────┴─────────────┘